【裁判字號】    97,抗,441
【裁判日期】    971009
【裁判案由】    訴訟救助
【裁判全文】
臺灣高等法院臺中分院民事裁定    97年度抗字第441號
抗   告   人  新品瓦斯安全設備股份有限公司
兼法定代理人  甲○○
上列抗告人因與相對人民安瓦斯實業股份有限公司間就聲請假處
分裁定事件聲請訴訟救助，對於中華民國97年8月14日臺灣臺中
地方法院97年度執救字第9號裁定提起抗告，本院裁定如下：
    主    文
原裁定廢棄。
    理    由
一、原審法院裁定以：本件抗告人就其與相對人民安瓦斯實業股
    份有限公司間聲請假處分裁定事件，對於原審於民國（下同
    ）97年7月17日所為駁回其抗告之裁定，表示不服提起抗告
    ，未據繳納抗告裁判費用新臺幣（下同）1,000元，經原審
    於97年8月5日裁定命其補繳裁判費1,000元，而聲請訴訟救
    助，然抗告人並未提出能及時調查之證據以釋明之，抗告人
    聲請訴訟救助為無理由等語。
二、抗告意旨略以：抗告人就聲請假處分裁定事件，聲請訴訟救
    助，原裁定認事用法有諸多違背法令之處，實難令人心服，
    爰於法定期間內聲明抗告請求撤銷原裁定云云。
三、按聲請訴訟救助，應向受訴法院為之，民事訴訟法第109條
    定有明文。所謂受訴法院係指訴訟應繫屬或已繫屬之法院而
    言，且此為專屬管轄（參照最高法院83年度台抗字第378號
    、85年度台抗字第418號、88年度台抗字第1號裁定意旨）。
四、經查：本件抗告人聲請假處分事件即96年度裁全字第11215
    號，未據繳納裁判費1,000元，經原審於96年ll月15日裁定
    命抗告人於收受裁定後5日內補繳，該裁定於96年ll月19日
    送達予抗告人，而抗告人逾期未予補正，經原審於96年12月
    5日裁定駁回其假處分之聲請。嗣抗告人對於原審上開駁回
    其假處分聲請之裁定提起抗告，因其未繳納抗告費1,000元
    ，經原審於96年12月ll日裁定命其於收受裁定後5日內補繳
    ，該裁定於96年12月13日送達予抗告人，抗告人乃聲請訴訟
    救助，經原審審酌認為無理由，而於97年3月5日以97年度執
    救字第21號裁定駁回其救助之聲請，抗告人對於訴訟救助之
    裁定提起抗告後，復經本院於97年4月30日以97年度抗字第2
    05號裁定抗告駁回而告確定。因抗告人未依法繳納抗告費用
    1,000元，是原審於97年7月17日以抗告人對於駁回其假處分
    聲請之裁定所為抗告之聲請不合法，裁定予以駁回。抗告人
    表示不服而於97年8月1日提起抗告，未據繳納抗告裁判費用
    1,000元，經原審於97年8月5日裁定命其補繳裁判費，而於9
    7年8月12日向原審聲請訴訟救助，揆諸前揭說明，抗告人於
    97年8月1日具狀向原審提起抗告，即向本院提起第二審抗告
    ，則第一審即原審法院於97年7月17日裁判終結後即脫離該
    審法院之繫屬，抗告人其後於97年8月12日聲請訴訟救助，
    則該第二審之受訴法院應係本院，由本院專屬管轄，自應由
    本院就訴訟訴救助之聲請為裁定，始為適法。茲抗告人向無
    管轄權之原審聲請訴訟救助，乃原審竟未依民事訴訟法第28
    條第1項之規定移送本院，而逕為對抗告人不利之裁定，自
    屬未合。抗告意旨雖未指摘及此，惟此乃法院依職權應審查
    之事項，其抗告仍應認有理由，爰將原裁定廢棄，由原審更
    為妥適之處理。
五、據上論結，本件抗告為有理由，依民事訴訟法第492條後段
    ，裁定如主文。
中    華    民    國    97    年    10    月    9     日
                  民事第一庭    審判長法  官  吳火川
                                      法  官  饒鴻鵬
                                      法  官  胡景彬
以上正本係照原本作成。
相對人民安瓦斯實業股份有限公司得再抗告。
再為抗告應以適用法規顯有錯誤為理由，並經本院之許可，該許
可以原裁定所涉及之法律見解具有原則上之重要性者為限。
如提起再抗告者應於裁定送達後10日內向本院提出抗告理由狀（
須按照他造人數附具繕本）並繳納抗告裁判費新臺幣1,000元，
同時委任律師或具有律師資格之關係人為代理人。
                                      書記官  劉建智
中    華    民    國    97    年    10    月    13    日
                                                      Ｍ


司法院資訊處製作；財團法人民間司法改革基金會備份。
